臺灣高等法院臺南分院刑事判決　　　　　　　九十一年度上易字第八五一號　　Ｃ
　　　上　訴　人
　　　即　被　告　丙　○　○
右上訴人因詐欺案件，不服臺灣嘉義地方法院九十一年度易緝字第一０號中華民國九
十一年六月六日第一審判決（起訴案號：臺灣嘉義地方法院檢察署八十八年度偵字第
六一九九號），提起上訴，本院判決如左：
      主      文
上訴駁回。
      事      實
一、丙○○具藥劑師資格，於民國（下同）八十五年間，與乙○○、甲○○夫妻係均
    住於嘉義縣民雄鄉松山村松子腳「博士山莊」之鄰居，雙方因而結識，丙○○見
    乙○○夫婦對於藥品市場並不熟悉，認有機可趁，遂意圖為自己不法之所有，基
    於詐欺取財之概括犯意，先於八十五年十一月間，在其位於「博士山莊」之住處
    ，先利用乙○○、甲○○對其熟悉藥品市場之信任，偽以向藥商業務員購入胎盤
    素、螢光劑，銷售予嘉義市○○路「松柏藥局」等藥局賺取差價為由，邀約乙○○、甲○○夫婦出資合夥經營，約定所得利潤均分，且屆時將以支票支付渠等之
    投資本金及利潤，乙○○、甲○○夫婦信以為真，於八十五年（原判決誤載為八
    十九年）十一月至十二月間，先後交付丙○○新台幣（下同）七萬五千元、七萬
    五千元、三萬七千五百元、八萬五千元，合計為二十七萬二千五百元作為投資款
    ，而丙○○後則交付乙○○、甲○○夫婦計四張支票分別為十二萬五千元、十二
    萬五千元、六萬二千五百元、十一萬八千元，合計票款為四十三萬零五百元，作
    為償還乙○○、甲○○二人投資本金與利潤之用，丙○○為取信於乙○○、甲○○二人，以達其日後詐取巨額投資款之目的，於交付該四張支票後，以其可向「
    松柏藥局」直接兌換現金為由取回該四張支票，並如數交付票款四十三萬零五百
    元予乙○○、甲○○夫妻，以堅其信心，使乙○○、甲○○不疑有詐。丙○○見
    已獲取乙○○、甲○○之信任，遂於八十六年一月至三月間，再多次偽以投資胎
    盤素、凍晶胎盤素及螢光劑為由，邀約乙○○、甲○○依前揭方式投資，致乙○○、甲○○多次交付如附表所示之金額，計二百零五萬零八百元（起訴書誤為一
    百九十七萬四千六百元），而丙○○為掩飾其詐騙犯行，則陸續簽發支票六張（
    詳如附表所示）予乙○○、甲○○，偽以作為支付乙○○夫婦之投資成本與所得
    利潤之用，詎該六張支票屆期均未兌現，經乙○○、甲○○多次催討未果，並借
    機逃逸，始知受騙。
二、案經乙○○、甲○○訴請臺灣嘉義地方法院檢察署檢察官偵查起訴。
      理      由
一、訊據上訴人即被告丙○○固坦承曾於右開時、地，邀約告訴人乙○○、甲○○投
    資買賣胎盤素等生意及收受其現金，惟矢口否認有何詐欺犯行，並辯稱︰告訴人
    二人之前確實與伊合資經營胎盤素生意，但所支付之現金較附表所示之金額為少
    ，且部分係為合資經營賭場，非全為投資胎盤素等藥物，嗣因賭輸，又被黑道追
    殺，不得已逃避他處，惟曾匯三十萬元予告訴人，後來又先後四次各匯三萬元償
    還，伊並無詐欺之故意等語。
二、惟查，右揭犯罪事實，業據告訴人於偵查、原審及本院審理中指訴明確，並有郵
    政存簿儲金簿往來明細、台灣銀行綜合存款存摺往來明細等影本各一份、電話錄
    音譯文影本二份、支票暨退票理由單影本各六紙在卷可稽，且證人陳松柏於另案
    審理時證稱：未與被告合資經營胎盤素生意等語（見臺灣嘉義地方法院八十九年
    易字第八八五號卷第四三頁），足證告訴人之指訴屬實。
三、被告雖稱：伊與告訴人合夥經營胎盤素、螢光劑部分並無債務糾紛，而糾紛之附
    表所示之支票六張，係伊與告訴人係共同經營賭場向賭客收取後，再由伊交付告
    訴人，告訴人均知情且同意云云，經查：
    （一）被告於偵查中始則供稱：剛開始有買賣胎盤素，後來經營賭場就沒有了，
          其僅買胎盤素共四批，每批約一千至二千支，而其向告訴人取得之資金係
          分次拿的，要進第一批貨時，有向告訴人甲○○表示「松柏藥局」負責人
          係其學長，但是其未與「松柏藥局」交易胎盤素等藥品，而其向告訴人二
          人所取得之資金已因經營賭場，被詐賭輸光等語（詳八十八年度偵字第三
          ０九九號偵查卷第三０至三一頁）；於原審另案審理時供稱：其僅進一批
          胎盤素一千支，賣給零售商云云（詳原審八十七年度易緝字第六九號卷第
          一頁背面）；嗣又供稱：四十三萬零五百元票款，均係用於胎盤素交易云
          云（見原審八十五年易緝字第十號卷第一三頁），顯見被告對於其與告訴
          人投資胎盤素交易之情形，前後供述不一，是其向告訴人取得之投資款項
          是否確如其向告訴人所言，用於投資胎盤素等藥品買賣，不無疑義。
    （二）告訴人均堅決否認共同經營賭場，參以被告寄給告訴人之信函亦稱：「放
          心我不會坑你們的錢，我以良心發誓，將會清楚交待，朋友與金錢的考驗
          我挺，我只是太累，厭倦了漂泊及顛沛，讓我閉關幾天，我將會匯錢：：
          ：我被跳票，所以錢卡住了，再過幾天，我將會整理，是去整理帳務，我
          絕無賴帳之意，願我能力所及，儘快償還：：：」（附於八十六年偵字第
          五０一五號卷第三十頁、第三十一頁），均未提及共同經營賭場及賭債之
          事，況被告對其如何共同經營賭場之事實，亦自認無法舉證，另被告所交
          付予告訴人如附表所示之支票六張，經告訴人提示後均未獲兌現之情，亦
          據告訴人指訴明確，並為被告所不否認，被告對於該些支票除供稱部分係
          賭客劉國卿、李金章所交付者外，其餘支票並能說出確切來源，而其又未
          能提出賭客李金章、劉國卿之確切住所、年籍供調查，且衡諸常情，一般
          賭場之經營，為免將來無法追索，一般均不可能任由賭客以來源不明之支
          票支付賭資或賭輸之對價，是被告所辯，附表所示之支票六張係共同經營
          賭場一節，殊不足採。
    （三）綜上所述，被告所供初期確有賣買胎盤素等情，縱或屬實，惟其於後期確
          未從事胎盤素等藥品買賣生意，卻仍向告訴人二人訛稱繼續投資此項及他
          項藥品之生意，而陸續再向告訴人二人取得投資款項，足見其有不法所有
          之意圖，且其利用告訴人二人對藥品市場不熟悉之弱點，誘騙告訴人投資
          ，取得投資款後，交付無法兌現之支票，造成告訴人金錢損失，則其施用
          詐術騙取告訴人財物甚明。至被告於八十六年三、四月間曾匯款三十萬元
          及於同年七、八月間各匯款三萬元予告訴人之事實，雖為告訴人所不否認
          ，惟此僅係被告詐得財物後返還部分財物予告訴人，仍無解於其詐欺取財
          犯行之成立，是本件事證明確，所辯殊不足採，犯行洵堪認定。
五、查被告意圖為自己不法之所有，以詐術使人將本人之物交付，核其所為，係犯行
    法第三百三十九條第一項之詐欺取財罪，被告先後多次犯行，時間緊接，所犯構
    成要件相同，顯係基於概括犯意為之，應依連續犯規定論以一罪，並依法加重其
    刑。原審審理結果，認被告罪證明確，適用刑法第五十六條、第三百三十九條第
    一項，罰金罰鍰提高標準條例第一條前段，並審酌被告犯罪之動機、目的、手段
    、品行、智識程度及犯罪後態度等一切情狀，量處有期徒刑壹年陸月，認事用法
    俱無不合，量刑亦稱妥適，被告上訴意旨否認犯罪，指摘原判決不當，並無可取
    ，為無理由，應予駁回。
據上論斷，應依刑事訴訟法第三百六十八條，判決如主文。
本案經檢察官劉得鉦到庭執行職務
中    華    民    國  九十一      年      九      月      十二      日
                                  臺灣高等法院臺南分院刑事第六庭
                                      審判長法官  楊    明    章
                                            法官  高    明    發
                                            法官  戴    勝    利
右正本證明與原本無異。
不得上訴。
                                      法院書記官  吳    銘    添
中    華    民    國      九十一      年      九      月     十三       日
附錄法條：
刑法第三百三十九條第一項：意圖為自己或第三人不法之所有，以詐術使人將本人或
                          第三人之物交付者，處五年以下有期徒刑、拘役或科或
                          併科一千元以下罰金。
附表：
被告詐騙被害人乙○○、甲○○之金額明細
┌──┬─────┬───────────┬──────────────┐
│編號│ 犯罪時間 │  犯  罪  情  形      │      備      註            │
│    │          │                      │                            │
├──┼─────┼───────────┼──────────────┤
│一  │八十六年一│被告向被害人乙○○、馬│被告交付台南市第三信用合作社│
│    │月間      │雪惠佯稱要購入胎盤素及│金華分社之支票一張（帳號111 │
│    │          │螢光劑各二千支，被害人│82—40號， 發票日860325，面 │
│    │          │因而交付四一七０００元│額500000元），作為支付被害  │
│    │          │給被告。              │人該筆投資還本與所分得利潤之│
│    │          │                      │用。                        │
├──┼─────┼───────────┼──────────────┤
│二  │八十六年二│被告向被害人乙○○、馬│被告交付大眾商業銀行鳳山分行│
│    │月間      │雪惠佯稱要購入胎盤素及│支票一張（帳號1436—2號，發 │
│    │          │螢光劑各一千二百支，被│票日860315，面額291600元），│
│    │          │害人因而交付二四一八０│作為支付被害人該筆投資還本與│
│    │          │０元給被告。          │所分得利潤之用。            │
└──┴─────┴───────────┴──────────────┘
┌──┬─────┬───────────┬──────────────┐
│三  │八十六年二│被告向被害人乙○○、馬│被告交付中國農民銀行屏東分行│
│    │月間      │雪惠佯稱要購入胎盤素及│支票一張（帳號50463—5號，發│
│    │          │螢光劑各一千二百支，被│票日860325，面額268000元），│
│    │          │害人因而交付一九二００│作為支付被害人該筆投資還本與│
│    │          │０元給被告。          │所分得利潤之用。            │
├──┼─────┼───────────┼──────────────┤
│四  │八十六年一│被告向被害人乙○○、馬│被告交付三張支票作為支付被害│
│    │月間      │雪惠佯稱要購入凍晶胎盤│人該筆投資還本與所分得利潤之│
│    │          │素一萬支，被害人因而交│用。該三張支票分別為台南區中│
│    │          │付六０００００元給被告│小企業銀行被台南分行支票一張│
│    │          │                      │（帳號1729—4號，發票日86042│
│    │          │                      │0，面額200000元）；台南市第 │
│    │          │                      │四信用合作社總社支票一張（帳│
│    │          │                      │號13917—9，發票日890510，面│
│    │  │                      │額415000元）；台南區中小企業│
│    │          │                      │銀行開元分行支票一張（帳號96│
│    │          │                      │0—0號，發票日860410，面額30│
└──┴─────┴───────────┴──────────────┘
┌──┬─────┬───────────┬──────────────┐
│    │          │                      │0000元）                    │
├──┼─────┼───────────┼──────────────┤
│五  │八十六年二│被告向被害人乙○○、馬│此部分被告未交付任何支票    │
│    │、三月間  │雪惠佯稱要購入凍晶胎盤│                            │
│    │          │素一萬支百支，被害人因│                            │
│    │          │而交付六０００００元給│                            │
│    │          │被告。                │                            │
├──┼─────┴───────────┴──────────────┤
│合  │被害人共交付0000000元予被告；被告交付被害人上開六張票據之│
│計  │之票款合計0000000元，均未獲兌現。                        │
│    │                                                                │
├──┴────────────────────────────────┤
│＊公訴人認被害人交付被告之投資金額為一百九十七萬四千六百元，惟此係被告│
│  交付被害人如附表編號一至四所列支票票款之總和，並非被害人之出資，被害│
│  人指訴其等遭被告詐騙之金額為二百零五萬零八百元，公訴人對此應有誤會。│
└───────────────────────────────────┘
